臺灣臺中地方法院民事判決　　　　　　 96年度家訴字第174號
原　　　告　丙○○
法定代理人　丁○○
訴訟代理人　周仲鼎律師
被　　　告　乙○○
　　　　　　甲○○
上列當事人間否認子女等事件，本院於民國九十六年六月二十一
日言詞辯論終結，判決如下：
    主      文
確認原告丙○○（女、民國八十九年九月二十五日生）非被告乙○○之婚生子女。
確認原告丙○○（女、民國八十九年九月二十五日生）與被告甲○○間之親子關係存在。
訴訟費用由被告負擔。
    事實及理由
一、按親子關係事件，與社會公益有關，當事人處分主義應受限
    制，故民事訴訟法關於認諾及自認或不爭執事實效力之規定
    ，於親子關係事件，不適用之，此觀民事訴訟法第五百九十
    四條規定自明，是被告就本件訴訟為認諾及訴訟上自認或不
    爭執事實，不生訴訟上效力，仍應調查其他證據，尚不得據
    此即為原告訴之聲明之判決，合先敘明。
二、原告主張：原告生母即法定代理人丁○○與被告乙○○原係
    夫妻關係，雙方嗣於民國八十九年十二月一日辦理離婚登記
    。原告生母丁○○於與被告乙○○婚姻關係存續期間，即八
    十九年九月二十五日，自被告甲○○受胎產下原告，致原告
    依法被推定為被告乙○○之婚生子女，惟事實上原告與被告
    乙○○間無親子關係，原告與被告甲○○間始具有親子關係
    ，已如前述，為法律上不實之父女關係得以除去及真實之父
    女關係得以正名，爰提起本訴等語。並聲明：如主文所示。
三、被告乙○○、甲○○均以：同意原告之請求。
四、原告主張之事實，業據提出戶籍謄本三份及法務部調查局鑑
    定通知書、甲○○血緣案 DNA型別鑑定紀錄表（均影本）各
    乙份為證，且經原告與被告甲○○於九十六年五月十日前往
    法務部調查局採取唾液及血液檢驗雙方之親子血緣關係，其
    鑑定結果略為「依據遺傳法則，丙○○（即原告）之各項
    DNA　STR式型別與甲○○（即被告）相對應型別均無矛盾，
    經計算其CPI值為209,620以上，因此認為丙○○與甲○○間
    極可能（機率為99.99%以上）存在一親等血緣關係，即甲○○極可能為丙○○之生父。依統計原理 CPI值為10,000以上
    ，即可判別為99.99%有一親等血緣關係」等情，此有上開法
    務部調查局通知書乙份在卷足憑，且被告乙○○、甲○○到
    庭對上開事實均不爭執。此外，縱被告乙○○與原告間未進
    行血緣之鑑定，然否認子女訴訟，係確定該子女之真實身分
    ，重在實質身分之調查，鑑定當事人間之血緣關係，並非推
    翻子女婚生推定之唯一方法。是經揆諸前揭事證，原告主張
    其非被告乙○○之婚生女，且與被告甲○○間具有親子關係
    乙節，應堪採信。
五、按從子女出生日回溯第一百八十一日起至第三百零二日止，
    為受胎期間；妻之受胎，係在婚姻關係存續中者，推定其所
    生子女為婚生子女。前項推定，如夫妻之一方或子女能證明
    子女非為婚生子女者，得提起否認之訴。前項否認之訴，夫
    妻之一方自知悉該子女非為婚生子女，或子女自知悉其非為
    婚生子女之時起二年內為之，九十六年五月二十三日修正公
    布之民法第一千零六十二條第一項、第一千零六十三條第二
    項、第三項均定有明文。本件原告之受胎期間，既在原告生
    母丁○○與被告乙○○婚姻關係存續中，依法自應推定原告
    為被告乙○○之婚生子女，然原告既非生母丁○○自被告乙○○受胎所生等情，已如前述，則原告提起本件否認子女訴
    訟，確認其被告乙○○之婚生子女，依前揭法律規定，為有
    理由，應予准許。
六、次按現行民事訴訟法中親子關係事件之規定，雖未定有確認
    親子關係訴訟之類型，但親子關係存否，不僅涉及相關當事
    人身份關係之確定，同時對於例如親權、扶養、法定代理甚
    至繼承等法律關係之成立或存在與否，皆產生重要之關連，
    是以親子關係存在與否之確定，所牽涉者並非僅係單純之法
    律事實，同時本類訴訟之標的即為身份上法律關係存否之確
    認，向來學說及實務上之見解亦皆承認親子間身份關係可以
    作為確認訴訟之標的，並將此種訴訟解為人事訴訟之一種，
    其程序，應準用關於親子關係程序之規定（陳棋炎、黃宗樂
    、郭振恭共著「民法親屬新論」第 280頁、三民書局股份有
    限公司發行、94年 5月修訂5版1刷）。又按民事訴訟法第二
    百四十七條所謂即受確認判決之法律上利益，係指因法律關
    係之存否不明確，致原告在私法上之地位有受侵害之危險，
    而此項危險得以對於被告之確認判決除去之者而言，故確認
    法律關係成立或不成立之訴，苟具備前開要件，即得謂有即
    受確認判決之法律上利益（最高法院四十二年度臺上字第一
    ０三一號判例參照）。查，觀之上述，本件原告既非被告乙○○之婚生女，經原告提起否認之訴，且為其生母丁○○自
    被告甲○○受胎所生，是以，原告應有即受確認判決之法律
    上利益，而得起訴請求確認，且因本件訴訟之性質為一般確
    認之訴，自不受否認子女之訴所定除斥期間之限制。從而，
    原告提併起本訴，請求確認其與被告甲○○間之親子關係存
    在，亦有理由，應予准許。
七、訴訟費用負擔之依據：民事訴訟法第七十八條、第八十五條
    第一項前段。
中　　華　　民　　國　　96　　年　　7 　　月　　5 　　日
                  家事法庭    　法　官　王靜秋
以上正本係照原本作成。
如對本判決上訴，須於判決送達後二十日之不變期間內，向本院
提出上訴狀（需附繕本）。
中　　華　　民　　國　　96　　年　　7 　　月　　5 　　日
         　　　　　　　 　　　　書記官
